【裁判字號】    95,交聲,380
【裁判日期】    950731
【裁判案由】    聲明異議
【裁判全文】
臺灣高雄地方法院交通事件裁定         95年度交聲字第380號
原處分機關  交通部公路總局高雄區監理所
異  議  人  甲○○
即受處分人
上列受處分人因違反道路交通管理處罰條例案件，對於交通部公
路總局高雄區監理所95年5 月12日所為之處分（原處分案號：高
監自字第裁80-NO0000000號）聲明異議，本院裁定如下：
    主  文
原處分撤銷。
甲○○不罰。
    理  由
一、聲明異議意旨略以：異議人甲○○固於民國95年4 月27日清
    晨6 時55分許，駕駛車牌號碼8789-GH 號自用小貨車，行經
    高雄縣鳳山市○○路與瑞隆東路口，經警攔停測得呼氣所含
    酒精濃度為0.87毫克。惟承辦員警後以異議人呼氣所含酒精
    成分業逾每公升0.55毫克，顯涉犯刑法第185 條之3 服用酒
    類致不能安全駕駛動力交通工具而駕駛罪嫌為由，將異議人
    解送臺灣高雄地方法院檢察署偵辦，該署檢察官並於95年5
    月30日對異議人提起公訴，依行政罰法第26條第1項 所定之
    「一事不二罰」原則，自不得再就同一酒後駕車行為，重複
    對異議人處以行政罰，爰依法聲明異議云云。
二、按汽車駕駛人，駕駛汽車經測試檢定酒精濃度超過規定標準
    者，處新臺幣（下同）1 萬5,000 元以上6 萬元以下罰鍰，
    並當場移置保管該汽車及吊扣其駕駛執照1 年；道路交通管
    理處罰條例第35條第1 項第1 款固定有明文。惟「一事不二
    罰原則」為法治國家之基本原則，意指國家之權力行使應受
    限制，任何人不能因為其單一之行為，受到國家機關重複之
    處罰。其中，所謂之「一事」，乃係指單一之義務違反行為
    ；另所謂之「二罰」，則係「目的」、「種類」均相同之處
    罰，依前開意旨，在刑罰（狹義，未兼及保安處分）與行政
    秩序罰競合之情形，刑罰吸收行政秩序罰之罰鍰處分（蓋二
    者之目的，俱係對行為人違反禁止或誡命規範之應報，而刑
    罰中之「罰金」與行政秩序罰之「罰鍰」，二者均屬對行為
    人施以之財產罰，種類相同固不待言，然屬刑罰最輕本刑之
    「罰金」，既已得吸收「罰鍰」，則其他種類之本刑，更當
    然得以吸收「罰鍰」，也屬至明之理），而罰鍰以外之行政
    秩序罰，因另有其他管制目的，自非不可與刑罰併存，此亦
    行政罰法第26條第1 項之所由設也，均合先敘明。
三、經查：
  (一)異議人於95年4 月27日清晨6 時55分許，駕駛自小客車行經
    高雄縣鳳山市○○路與瑞隆東路口時，經警攔停測得呼氣所
    含酒精濃度為0.87毫克，而以異議人顯已涉犯刑法第185 條
    之3 服用酒類致不能安全駕駛動力交通工具而駕駛罪嫌為由
    ，解送臺灣高雄地方法院檢察署檢察官偵辦等情，為異議人
    所不爭執，且有高雄縣政府警察局高警交字第N00000000 號
    舉發違反道路交通管理事件通知單、交通部公路總局高雄區
    監理所高監自字第裁80-NO0000000號違反道路交通管理事件
    裁決書、台灣高雄地方法院檢察署檢察官95年度偵字第1231
    5 號起訴書等件在卷可稽，自足認定。
  (二)異議人單一酒後駕車之義務違反行為，既遭移送予台灣高雄
    地方法院檢察署偵辦，並經該署檢察官對之提起公訴，異議
    人即有遭受刑罰處分之虞（縱日後遭無罪、免訴、不受理判
    決確定，也可再依行政罰法第26條第2 項規定課以罰鍰），
    則依前開關於刑罰吸收之罰鍰處分所述，及行政罰法第26
    條第1 項規定，原處分機關自不得就同一行為，再行重複裁
    處罰鍰至明，原處分機關卻猶裁處異議人4 萬9,50 0元之罰
    鍰，自有違誤，本件異議為有理由，原處分應予撤銷，諭知
    異議人不罰。
四、依道路交通案件處理辦法第20條，裁定如主文。
中    華    民    國    95    年    7     月    31    日
                        交通法庭  法  官  黃宗揚
以上正本證明與原本無異。
如不服本裁定，應於收受送達後5 日內向本院提出抗告狀。
中    華    民    國    95    年    7     月    31    日
                                  書記官  王壹理


司法院資訊處製作；財團法人民間司法改革基金會備份。
